臺灣臺南地方法院刑事判決
111年度金訴字第582號
公  訴  人  臺灣臺南地方檢察署檢察官
被      告  王文慶





上列被告因洗錢防制法等案件，經檢察官提起公訴（111年度營
偵字第852號、111年度偵字第10007號）及移送併辦（111年度偵
字第18941號），被告於準備程序就被訴事實為有罪之陳述，經
合議庭裁定由受命法官獨任行簡式審判程序，判決如下：
    主  文
王文慶幫助犯洗錢防制法第十四條第一項之一般洗錢罪，處有期
徒刑陸月，併科罰金新臺幣叁萬元，罰金如易服勞役，以新臺幣
壹仟元折算壹日。未扣案之犯罪所得新臺幣貳萬元沒收，於全部
或一部不能沒收或不宜執行沒收時，追徵其價額。
    事  實
一、王文慶（原名：王文冠）明知依一般社會生活之通常經驗，
    本可預見將其所管領之帳戶提供不相識之人，可能掩飾、隱
    匿他人犯罪所得或幫助他人遂行詐欺取財犯行，仍不違背其
    本意，而基於幫助洗錢及幫助詐欺取財之不確定故意，於民
    國110年11月間某日，向邱維鴻（所涉詐欺等部分，由檢察
    官另行起訴）收受其所申辦之元大商業銀行帳號0000000000
    000000000號帳戶（下稱元大銀行帳戶）之存摺、提款卡（含
    密碼）、印章等資料後，並將上開元大銀行帳戶資料交付予
    真實姓名年籍不詳之綽號「小揚」之詐騙集團成員使用，幫
    助以該成員所屬之詐騙集團遂行詐欺犯行。嗣該詐騙集團所
    屬成年成員取得上開帳戶資料後，即意圖為自己不法之所有
    ，基於詐欺取財之犯意聯絡，而分別為下列犯行：㈠於110年1
    0月11日起，先後以通訊軟體Messenger暱稱「小西林」、「
    櫻桃老師」之人、通訊軟體LINE暱稱「cherry」之人與林宸
    榆連絡，取得林宸榆信任後，即佯稱，可投資法幣獲利等語
    ，致林宸榆陷於錯誤，分別於110年12月2日11時24分許、11
    時26分許、11時28分許、11時29分許，依指示匯款新臺幣（
    下同）6萬元、3萬元、3萬元、3萬元至邱維鴻之上開元大銀
    行帳戶內，旋遭提領一空。㈡於110年11月底某日起，以通訊軟
    體LINE結識賴汶杰，並邀請賴汶杰加入「台股討論同學會」
    群組，佯稱，可付費加入特別會員，以取得股票資訊獲利等
    語，致賴汶杰陷於錯誤，分別於110年12月2日13時16分許、1
    3時46分許，依指示匯款1588元、8412元至邱維鴻之上開元
    大銀行帳戶內，旋遭提領一空。㈢於110年7月21日起，以通訊
    軟體LINE向黃怡婷佯稱，可透過Bik手機應用程式購買虛擬
    貨幣獲利等語，致黃怡婷陷於錯誤，分別於110年12月3日15
    時10分許、15時11分許，依指示匯款10萬元、9萬6560元至
    邱維鴻之上開元大銀行帳戶內。嗣林宸榆、賴汶杰、黃怡婷
    分別察覺受騙，報警處理，始循線查悉上情。
二、案經林宸榆、賴汶杰、黃怡婷分別訴由彰化縣警察局和美分
    局、臺南市政府警察局學甲分局、桃園市政府警察局龍潭分
    局報告臺灣臺南地方檢察署檢察官偵查起訴及移送併辦。
    理  由
壹、程序事項：
　　被告王文慶所犯者，非為死刑、無期徒刑、最輕本刑為3 年
    以上有期徒刑之罪，亦非高等法院管轄第一審案件，其於準
    備程序進行中，就被訴事實為有罪之陳述，經依法告知其簡
    式審判程序之旨，並聽取當事人及辯護人之意見後，合議庭
    爰依刑事訴訟法第273條之1第1項之規定，裁定進行簡式審
    判程序。且依刑事訴訟法第273條之2規定，不受同法第159 
    條第1項、第161條之2、第161條之3、第163條之1及第164 
    條至第170條所規定證據能力認定及調查方式之限制，合先
    敘明。
貳、實體事項：　　
一、認定事實所憑之證據及理由：
　　上揭犯罪事實業據被告於警詢、偵查中為部分供述，並於準
    備及審理程序中坦承不諱，核與證人邱維鴻於警詢中證述（
    警二卷第5至8頁、第14至16頁、警一卷第3至7頁）、證人即
    告訴人林宸榆、賴汶杰、黃怡婷於警詢中之證述情節大致相
    符（警二卷第17至19頁、警一卷第17至20頁，併辦警卷第81
    至89頁），並有本案帳戶之客戶基本資料表、交易明細、證
    人邱維鴻指認被告之犯罪嫌疑人紀錄表、個人戶籍資料查詢
    結果（警二卷第9至13頁）、告訴人3人之報案資料、告訴人
    林宸榆提出之郵政自動櫃員機交易明細表3張、郵政跨行匯
    款申請書1張、與詐欺集團成員之LINE對話截圖25張（警二
    卷第20、21、23至27頁）、告訴人賴汶杰提出之轉帳交易成
    功網頁翻拍照片2張、與詐欺集團成員之LINE對話截圖10張
    （警一卷第21至27頁）、告訴人黃怡婷提出之對帳單、轉帳
    分析網頁翻拍照片1張、與詐欺集團成員之LINE對話截圖1份
    （併辦警卷第99至101頁、第105至125頁）在卷可稽，足認
    被告上開任意性之自白與事實相符，堪予採信。本件事證明
    確，被告犯行洵堪認定，應予依法論科。
二、論罪科刑：
　㈠按刑法上之幫助犯，係對於犯罪與正犯有共同之認識，而以
    幫助之意思，對於正犯資以助力，而未參與實施犯罪之構成
    要件行為者而言。經查，本件被告將證人邱維鴻申設之本案
    銀行帳戶之存摺、提款卡（含密碼）、印章交與他人，容任
    不詳詐欺集團成員用以詐取告訴人3人之財物，致其等陷於
    錯誤，分別匯款至本案帳戶內，再由不詳詐欺集團成員將告
    訴人匯入本案帳戶內之金額提領，將得手款項轉手其他人，
    以此輾轉方式，製造金流斷點，掩飾、隱匿詐欺犯罪所得之
    本質及去向以洗錢，足認被告係基於幫助詐欺取財及幫助洗
    錢之不確定故意，且所為提供上開金融帳戶資料與他人之行
    為，屬該等犯罪構成要件以外之行為。故核其所為，均係犯
    刑法第30條第1項前段、第339條第1 項之幫助詐欺取財罪，
    及刑法第30條第1項前段、洗錢防制法第14條第1項之幫助洗
    錢罪。
　㈡被告以一提供上開金融帳戶資料之幫助行為，同時觸犯幫助
    詐欺取財及幫助洗錢2罪名，為想像競合犯，均應依刑法第5
    5條規定，從一重之幫助洗錢罪處斷。又被告以一提供上開
    金融帳戶資料之行為，幫助詐欺集團成員分別對告訴人3人
    為洗錢犯行，侵害數人法益，為同種想像競合犯，應依刑法
    第55條規定，僅論以一幫助洗錢罪。
　㈢臺灣臺南地方檢察署檢察官以111年度偵字第18941號案件，
    就告訴人黃怡婷遭詐騙匯款至本案帳戶內，移送併辦被告涉
    犯幫助詐欺取財、幫助洗錢部分，與本案起訴部分具有前述
    想像競合之裁判上一罪關係，核屬法律上同一之案件，為起
    訴效力所及，本院自應併予審理，附此敘明。
　㈣被告基於幫助之犯意，幫助詐欺集團成員犯一般洗錢罪，所
    犯情節較正犯輕微，爰依刑法第30條第2項規定，按正犯之
    刑減輕之。又被告於審判中自白洗錢犯罪，應依洗錢防制法
    第16條第2項規定，遞減輕其刑。
　㈤爰以行為人之責任為基礎，審酌被告知悉金融帳戶為個人理
    財工具，竟因證人邱維鴻表示缺錢，告知可透過賣帳戶取得
    現金，率將證人邱維鴻本案帳戶存摺、密碼交與他人，經詐
    欺集團成員持以對告訴人3人遂行詐欺取財及洗錢犯行，紊
    亂社會正常交易秩序，並使不法之徒藉此輕易詐取財物、製
    造金流斷點，致使檢警難以追查緝捕，自應受一定程度之刑
    事非難。兼衡告訴人3人因本案遭詐騙，合計共35萬6,560元
    之款項匯入被告提供之本案帳戶內，足認本件犯罪生有一定
    程度之損害，被告迄今仍未賠償損害。復審酌被告之素行，
    本件犯後坦承犯行，及於審理中自承為高中畢業之智識程度
    ，目前無業，與祖父母同住，無須扶養家人之家庭生活及經
    濟狀況（本院卷第181頁）等一切情狀，量處如主文所示之
    刑，並諭知罰金刑如易服勞役之折算標準。
三、沒收部分：
　　被告於審理中供稱其提供證人邱維鴻之本案帳戶資料給「小
    揚」，實際拿到5萬多元，再分給證人邱維鴻一些，實際上
    獲有2萬元之報酬等語（本院卷第181頁），堪認該2萬元為
    屬於被告之犯罪所得，未據扣案，亦未賠償發還與告訴人3
    人，應依刑法第38條之1第1項前段、第3項規定宣告沒收，
    並於全部或一部不能沒收或不宜執行沒收時，追徵其價額。
據上論斷，應依刑事訴訟法第273條之1第1項、第299條第1項前
段，洗錢防制法第14條第1項、第16條第2項，刑法第11條、第30
條第1項前段、第2項、第339條第1項、第55條、第42條第3項、
第38條之1第1項前段、第3項，刑法施行法第1條之1第1項，判決
如主文。
本案經檢察官黃莉琄提起公訴及移送併辦，檢察官李佳潔到庭執
行職務。
中　　華　　民　　國　　111 　年　　11　　月　　30　　日
　　　　　　　　　刑事第十六庭  法　官　高如宜
以上正本證明與原本無異。
如不服本判決應於收受本判決後20日內向本院提出上訴書狀，並
應敘述具體理由。其未敘述上訴理由者，應於上訴期間屆滿後20
日內向本院補提理由書狀（均須按他造當事人之人數附繕本）「
切勿逕送上級法院」。 
  　　　　　　　　　　　　　　　書記官　廖庭瑜
中　　華　　民　　國　　111 　年　　12　　月　　2 　　日

附錄本案論罪科刑法條：
中華民國刑法第30條
幫助他人實行犯罪行為者，為幫助犯。雖他人不知幫助之情者，
亦同。
幫助犯之處罰，得按正犯之刑減輕之。

中華民國刑法第339條第1項
意圖為自己或第三人不法之所有，以詐術使人將本人或第三人之
前交付者，處5年以下有期徒刑、拘役或科或併科50萬元以下罰
金。

洗錢防制法第2條
本法所稱洗錢，指下列行為：
一、意圖掩飾或隱匿特定犯罪所得來源，或使他人逃避刑事追訴
    ，而移轉或變更特定犯罪所得。
二、掩飾或隱匿特定犯罪所得之本質、來源、去向、所在、所有
    權、處分權或其他權益者。
三、收受、持有或使用他人之特定犯罪所得。
　　
洗錢防制法第14條第1項
有第2條各款所列洗錢行為者，處7年以下有期徒刑，併科新臺幣
500萬元以下罰金。